臺灣桃園地方法院民事判決　　　　　　　 96年度訴字第451號
原　　　告　丙○○○
被　　　告　乙○○○
　　　　　　甲○○
上列當事人間請求清償債務事件，於中華民國96年6 月1 日言詞
辯論終結，本院判決如下：
    主      文
被告乙○○○、甲○○應共同給付原告新台幣陸拾萬玖仟元，及
自民國九十六年四月二日起至清償日止，按週年利率百分之五計
算之利息。
原告其餘之訴駁回。
訴訟費用由被告共同負擔。
本判決於原告以新台幣貳拾萬仟元供擔保後，得假執行。但被
告乙○○○、甲○○如以新台幣陸拾萬玖仟元為原告預供擔保後
，得免假執行。
原告其餘假執行之聲請駁回。
    事實及理由
一、原告起訴主張：被告乙○○○、甲○○夫婦二人前以事業周
    轉為由，持票據號碼為NA0000000 、NA0000000 ，發票日均
    為民國91年5 月20日，面額各為新臺幣（下同）900,000 元
    、209,000 元之支票2 紙，共同向原告借款共計1,109,000
    元，詎系爭2 紙支票經屆期提示均遭退票，被告二人遂於91
    年5 月24日懇求原告先交還該2 紙支票使其得向銀行申請註
    銷退票記錄，同時先清償500,000 元借款，所欠餘款609,00
    0 元則簽立借據為憑。豈料，原告嗣後向被告二人催討前開
    欠款均不獲置理，為此依消費借貸之法律關係，訴請被告共
    同清償所欠債務等語，並聲明：被告乙○○○、甲○○應共
    同給付原告609,000 元，及自91年5 月25日起至清償日止，
    按年息5%計算之利息。願供擔保請准宣告假執行。
二、被告乙○○○、甲○○則以：被告先前交付面額各為900,00
    0 元、209,000 元之支票2 紙予原告，係因向原告借款900,
    000 元及積欠利息209,000 元之故，非如原告所稱向伊借款
    1,109,000 元之情。而被告已償還借款500,000 元，尚欠原
    告本金400,000 元及利息209,000 元，是原告請求返還之款
    項609,000 元，其中209,000 元並非借款，而係利息等語置
    辯。並聲明：原告之訴及假執行之聲請均駁回。如受不利之
    判決，願供擔保請准宣告免為假執行。
三、原告主張被告乙○○○、甲○○二人前交付票據號碼為NA00
    00000、NA0000000 ，發票日均為91年5 月20日，面額各為9
    00,000元、209,000 元之支票2 紙予原告，用以向原告借款
    1,109,000 元，詎系爭2 紙支票屆期提示均遭退票，被告二
    人遂於91年5 月24日懇求原告先交還該2 紙支票使其得向銀
    行申請註銷退票記錄，同時先清償500,000 元借款，所欠餘
    款609,000 元則簽立借據為憑，然被告二人迄未清償之事實
    ，業據原告提出為被告所不爭執真正之借據1 紙在卷可稽，
    堪信為真實，惟被告以前詞置辯，經查：
（一）按「當事人主張有利於己之事實者，就其事實有舉證之責
      任。」民事訴訟法第277 條前段定有明文。又「稱消費借
      貸者，謂當事人一方移轉金錢或其他代替物之所有權於他
      方，而約定他方以種類、品質、數量相同之物返還之契約
      。」民法第474 條第1 項亦有明文。且按「消費借貸契約
      雖為要物契約，惟借用人向貸與人借用款項，經出具借用
      證書交貸與人收執，如依該用借證書表明之事項足以推知
      貸與人已交付借用物者，即應認其就交付借用物之事實，
      已盡舉證責任。」（最高法院69年台上字第3868號裁判要
      旨可資參照）。是如貸與人所提出之借用證（借據）所表
      明之事項，倘足以推知貸與人已交付借用物者，即應認其
      就交付借用物之事實，已盡舉證之責。則依舉證責任分配
      之法則，自應由借用人負提出反證之責，以證明該借用證
      所載與事實不符而否定其實質之證據力，如借用人不能提
      出反證以實其說，自應為其不利之判斷。
（二）查依卷附原告所提出且為被告所不爭執係由渠等於91年5
      月24日簽立之借據所載內容：「91年5 月24日茲借到新台
      幣陸拾萬玖仟元正，該款為借款人前向丙○○○以第一銀
      行中壢分行帳號28441 票號NA0000000 面額新台幣玖拾萬
      元，票號NA0000000 面額新台幣貳拾萬玖千元正。以上兩
      筆支票借款到期日均為91年5 月20日，經丙○○○提示，
      而遭拒絕往來退票，今兩張支票退還借款人向銀行註銷退
      票記錄，同時清還新台幣伍拾萬元正，餘款新台幣陸拾萬
      玖仟元正，特立此借據為憑。」（見本院卷第11頁），是
      系爭借據業已明確記載被告原向原告借得1,109,000 元，
      並交付同面額之支票予原告茲為到期清償，惟屆期提示不
      獲付款，故被告先償還500,000 元，並收回該2 紙支票以
      註銷退票記錄，餘款609,000 元則書立該借據為憑，依此
      足認該筆609,000 元款項係借款無誤，且原告業已將系爭
      借款交付被告，依前揭說明，自應認為原告就本件金錢借
      貸契約存在之事實已盡其舉證責任，是依舉證責任之分配
      法則，自應由被告就其抗辯其僅借款900,000 元，其中20
      9,000 元並非借款而係積欠之利息之事實負提出反證之責
      ，以證明系爭借據之記載與事實不符而否定其實質之證據
      力，如被告無法提出反證證明，即應為其不利之判斷。然
      查，被告所為抗辯，顯與上開借據內容不符，此外，被告
      復未提出其他證據以實其說，自無從否定系爭借據之證據
      證明力，而為有利於被告之認定，是被告之抗辯自不足採
      。從而，原告依系爭借據主張被告向伊借款1,109,000 元
      ，已償還500,000 元，尚欠609,000 元未還之事實，堪信
      為真實。
四、次按「借用人應於約定期限內，返還與借用物種類、品質、
    數量相同之物。未定返還期限者，借用人得隨時返還，貸與
    人亦得定1 個月以上之相當期限，催告返還。」民法第478
    條定有明文。且按「民法第478 條規定：消費借貸未定返還
    期限者，借用人得隨時返還，貸與人亦得定1 個月以上之相
    當期限催告返還。所謂貸與人得定1 個月以上之相當期限催
    告返還，非謂貸與人之催告必須定有期限，祇須貸與人有催
    告之事實，而催告後已逾1 個月以上相當期限者，即認借用
    人有返還借用物之義務。」（最高法院73年台抗字第413 號
    判例參照）。本件原告主張因兩造於91年5 月24日結算系爭
    借款債務，被告並於該日簽立系爭借據，被告自應於翌日即
    91年5 月25日起支付遲延利息云云。惟查系爭借據並未記載
    該筆609,000 元借款之清償日，是依前揭說明，原告自應定
    1 個月以上之相當期限催告被告返還系爭借款，然原告未能
    提出其曾定期催告被告還款之證據資料供參酌，是上開1 個
    月之催告期限即應自本件支付命令送達被告之翌日即96年3
    月2 日起算，經算至同年4 月1 日屆滿1 個月，被告即負有
    返還系爭借款之義務，並自同年月2 日起負給付遲延之責任
    。
五、末按給付無確定期限者，債務人於債權人得請求給付時，經
    其催告而未為給付，自受催告時起，負遲延責任。其經債權
    人起訴而送達訴狀，或依督促程序送達支付命令，或為其他
    相類之行為者，與催告有同一之效力；遲延之債務，以支付
    金錢為標的者，債權人得請求依法定利率計算之遲延利息；
    應付利息之債務，其利率未經約定，亦無法律可據者，週年
    利率為百分之5 ，民法第229 條第2 項、第233 條第1 項前
    段、第203 條分別定有明文。本件係屬清償債務之債，係以
    支付金錢為標的，且被告應自96年4 月2 日起負遲延責任，
    已如前述，則依上開規定，原告就被告應返還之系爭借款，
    請求自96年4 月2 日起至清償日止，按週年利率5%計算之遲
    延利息，為有理由，應予准許。逾此範圍之請求，為無理由
    ，應予駁回。
六、綜上所述，原告本於系爭借據之約定，依借款返還請求權之
    法律關係，請求被告返還系爭借款609,000 元及自96年4 月
    2 日起至清償日止，按週年利率5%計算之利息，為有理由，
    應予准許；其逾此範圍之請求，則無理由，應予駁回。
七、本件事證已臻明確，兩造其餘攻擊防禦方法及舉證，經核於
    判決之基礎及結果均無影響，無庸一一論列，附此敘明。
八、兩造分別陳明願供擔保，請准為假執行及免為假執行之宣告
    ，就原告勝訴部分核均無不合，爰分別酌定相當之擔保金額
    准許之。至於原告敗訴部分，其假執行之聲請自無依據，爰
    併予駁回。
九、結論：本件原告之訴為一部有理由，一部無理由，依民事訴
    訟法第79條、第85條第1 項、第390 條第2 項、第392 條第
    2 項，判決如主文。
中　　華　　民　　國　　96　　年　　6 　　月　　29　　日
                  民事第三庭    法　官　張益銘
以上正本係照原本作成。
如對本判決上訴，須於判決送達後20日內向本院提出上訴狀。
中　　華　　民　　國　　96　　年　　6 　　月　　29　　日
                                書記官　陳鳳怡
